臺灣臺北地方法院刑事判決　　　　　92年度自更(一)字第12號
自　訴　人　丙○○
被　　　告　乙　○
　　　　　　丁○○
共　　　同
選任辯護人　周武榮律師
　　　　　　盧之耘律師
上列被告因誣告案件，經自訴人提起自訴，本院判決如下：
    主  文
乙○、丁○○均無罪。
    理  由
一、自訴意旨略以：被告乙○（原名盧乙○）明知其向自訴人丙○○等借款之事實為真正，且親筆簽名之借據為真正，竟於
    民國88年10月19日，以使自訴人受刑事判決為目的，具狀向
    台灣台北地方法院檢察署提出告訴，以不實之指訴，捏造自
    訴人有偽證、偽造文書之犯行，而被告丁○○明知其母乙○
    投入自有資金買賣股票甚微，卻一再在乙○誣告自訴人之訴
    訟中哭訴，附和乙○之說法，並擔任乙○之告訴代理人，企
    圖羅織自訴人入罪，因認其等分別涉犯誣告之罪嫌及幫助誣
    告之罪嫌云云。
二、按犯罪事實應依證據認定之，無證據不得認定犯罪事實；又
    不能證明被告犯罪者，應諭知被告無罪之判決，刑事訴訟法
    第154條第2項、第301條分別定有明文。再誣告罪之成立以
    意圖他人受刑事或懲戒處分，而為虛偽之告訴告發報告者為
    要件，所謂虛偽係指明知無此事實故意捏造而言，若告訴人
    誤認有此事實或以為有此嫌疑，自不得指為虛偽，即難科以
    本罪；且誣告罪之成立，以意圖他人受刑事處分虛構事實而
    向該管公務員申告為其要件，故其所訴事實，雖不能證明係
    屬實在，而在積極方面尚無證據證明其確係故意虛構者，仍
    不能遽以誣告罪論處。
三、訊據被告乙○、丁○○均否認有何誣告、幫助誣告犯行，被
    告乙○辯稱：其不認識自訴人，未向自訴人或其母楊素枝借
    錢，亦未授權自訴人領取其帳戶內之存款，是於87年3月4日
    將存摺、印章交予營業員甲○○做資金往來，非將存摺、印
    章交予自訴人作為抵押，於同年4月27日甲○○拿一張空白
    借據給其簽名，但自訴人並未在場，自訴人在其告訴甲○○
    偽造文書等案件做證時，於偵查中所為陳述與於台灣高等法
    院審理時所為證述不符，因此懷疑自訴人作偽證，並非故意
    誣告自訴人。被告丁○○辯稱：其不認識自訴人，是針對甲○○，係嗣後於87年5月2日甲○○說錢是跟金主借的，金主
    在逼她還錢，才說金主叫丙○○，自訴人在其母乙○告訴甲○○偽造文書等案件做證時，於偵查中所為陳述與於台灣高
    等法院審理時所為證述不符，其等才會認為他有作偽證的嫌
    疑而提出告訴，其雖於母親乙○告訴自訴人偽證等案件擔任
    告訴代理人，但有關其母與甲○○等人之關係均係聽母親所
    言，再告知檢察官，無幫助誣告自訴人。
四、本案緣起：
（一）被告乙○另案告訴甲○○、楊素枝偽造文書等案件，告訴
  　　意旨略稱：甲○○與楊素枝基於共同之犯意聯絡，由甲○○於87年2月12日，在江女擔任營業員之位於台北市○○○路○段550號B2台証綜合證券股份有限公司（以下簡稱台
      証公司）內，向乙○表示「替你作假帳，讓你做融資，並
      且合夥做股票」等語，乙○誤信江女之言，將存摺及印章
      以及密碼交付江女，詎至同年4月27日，江女持一紙單據
      叫乙○簽字，並說這樣才能向金主調到現金，乙○不疑有
      他，遂在上面簽字，不料至同年5月7日竟收到本院依據楊
      素枝所聲請之假扣押而核發之執行命令，扣押乙○所有在
      台証公司之股票，而乙○與楊素枝素昧平生，並無金錢往
      來，不可能有積欠款項，因認甲○○與楊素枝均涉有共同
      詐欺、偽造文書罪嫌等語。該案楊素枝部分嗣經台灣台北
      地方法院檢察署檢察官於87年11月30日以87年度偵字1011
      4號為不起訴處分確定；甲○○部分則經本院於88年6月29
      日以88年度訴字第152號判決無罪，由台灣高等法院於90
      年6月29日以88年上訴字第2938號判決上訴駁回確定。
（二）自訴人曾於上開案件87年8月6日、同年8月26日偵查中到
      庭作證，及於88年9月6日台灣高等法院審理時到庭作證並
      具結；被告乙○以自訴人於上開案件之證詞係偽證，而於
      88年10月19日具狀向台灣台北地方法院檢察署告訴（告發
      ）稱：丙○○明知乙○並未向其或其母楊素枝借款，乙○
      之存摺、印章亦未交予丙○○作為抵押，亦未授權其逕行
      提領該帳戶內之存款，更未因積欠丙○○或其母楊素枝而
      簽立日期為87年4月27日、內載積欠新台幣（下同）2百19
      萬餘元之借據予丙○○；丙○○先於87年8月6日在台灣台
      北地方法院檢察署87年度偵字10 114號甲○○、楊素枝偽
      造文書等案件偵查中，證稱乙○因與丙○○均屬台証公司
      營業員甲○○之客戶，丙○○乃主動借予告訴人款項，借
      款方式均自楊素枝所設於台新銀行城東分行之帳戶內轉帳
      為之，乙○並於87年4月27日簽署借據一紙上載向楊素枝
      借款2百19萬1千5百50元，乙○為向其借款，尚將存摺及
      印章抵押予丙○○，惟並未授權其領取該帳戶內款項；然
      丙○○於台灣高等法院88年上訴字第2938號甲○○偽造文
      書等案件中，為掩護甲○○之犯行，竟於88年9月6日審理
      時，於供前具結後，偽證稱乙○自87年3月7日起向其借款
      ，至4月27日乙○親自與丙○○在台証公司櫃檯結算並簽
      具由甲○○寫金額2百19萬餘元之借據一紙，乙○之存摺
      及印章置放在丙○○處以供擔保，乙○並授權丙○○填寫
      取款條、系爭取款條乃其所填等證言；又丙○○未經乙○
      授權擅自填寫製作乙○名義之取款條，因認丙○○涉有偽
      證及偽造文書罪嫌等語。該案嗣經台灣台北地方法院檢察
      署檢察官以88年度偵字第23337號為不起訴處分確定。
（三）自訴人復以被告乙○前述四（二）之申告，係虛構事實，
      涉犯誣告罪，再提起本案自訴。
五、經查：
甲、被告乙○部分：
（一）有關被告乙○於87年3、4月間究係自行操作進行股票交易
      ，或如被告乙○所辯係甲○○稱「替你作假帳，讓你做融
      資，並且合夥做股票」，而擅自以其名義操作股票之問題
      。
  １、查被告乙○於83、4年間即自行操作進行股票交易，為被
      告乙○於其告訴甲○○偽造文書等案件本院審理時自承在
      卷（見88年度訴字第152號卷第206頁正面，即影印卷第94
      頁背面）；且觀諸被告乙○84年1月5日至4月1日股票交易
      紀錄（見90年自字第274號卷一第143至153頁），可知被
      告乙○於不足三個月期間進行股票交易達497筆之多，其
      股票交易量之大，且多採融資融券方式為之，足見被告乙○深諳股票交易流程應毋庸置疑。而87年3、4月間，被告
      乙○每日均親臨證券公司看盤，並時而利用呼叫器聽取股
      票明牌等情，亦據證人即同於台証公司買賣股票之何秀佳
      、蔡啟忠、吳炯林於被告乙○告訴甲○○偽造文書案件本
      院審理時證述明確（見88年度訴字第152號卷第62之1頁，
      即影印卷第43、44頁）；被告乙○並曾於87年4月間以電
      話向股友社查詢股票事宜，亦有被告乙○不否認之錄音譯
      文影本一紙可按（見90年自字第274號卷一第155頁），是
      被告乙○於87年間係自行決定買賣股票種類及數量之事實
      ，亦可認定。
  ２、況被告乙○(1)於87年2月17日融資購買國壽、華電股票，
      扣除融資款項須補付股款差額4千9百46元，同月18日另融
      資買入旭麗、倫飛股票，須補付自備款48萬1千9百47元，
      (2)於87年3月13日部分現金部分融資買入旭麗、南紡股票
      ，須補付股款60萬5千1百27元，(3)於87年3月21日融資買
      入金寶、德寶股票，須補付股款1百14萬1千2百40元，(4)
      於87年4月8日融資買入全友、友訊、三采股票，須補付股
      款6萬4千零63元，(5)於87年4月15日融資買入永大、國化
      、友訊等股票，須補付股款12萬4千2百47元；該等股款均
      應於成交後第三個營業日支付，被告乙○設於台新銀行用
      以支付股票交割款之第000-00-000000-0-00號帳戶於當日
      存款有不足時，不足之款項分別適時(1)由其女丁○○帳戶
      轉帳存入被告乙○上開帳戶50萬元，(2)由乙○存入25萬元
      （帳戶尚有餘額35萬餘元），(3)由乙○存入42萬元（帳戶
      尚有餘額30萬餘元、同日另存入之款項42萬餘元），(4)由
      乙○存入6萬5千元，(5)由乙○存入12萬5千元，顯均為支
      應買入上開股票之股款等情，有乙○於台証公司之股票交
      易明細對帳單（見88年度訴字第152號卷第141至157頁，
      即影印卷第112至124）、乙○上開台新銀行帳戶存摺影本
      （見87年偵字第10114號卷第5頁以下）、乙○提出之存提
      款明細表（見87年偵字第10114號卷第47頁）附於被告乙○告訴甲○○偽造文書案件卷宗（見影印卷）可憑。則被
      告乙○既陸續於上開時日多次存入款項，俾支應其帳戶內
      融資買入股票於扣除融資餘額後所應補付之股款，其非但
      就以融資之方式買入上開股票一事已難諉為不知，且其就
      上開帳戶內存款餘額是否足以支應補付之股款亦知之甚詳
      。
  ３、再者上開被告乙○帳戶之提款卡係在其本人持有中，並曾
      多次提領現金，且每次買入股票時均預先向甲○○查詢知
      悉其帳戶內之存款餘額等情，除據被告乙○於其告訴甲○○偽造文書案件自承在卷外，並有上開存提款明細表、存
      摺影本可稽；且證人蔡啟忠亦於該案證述87年3、4月間，
      與乙○在台證公司買賣股票時，每日均有交易單，乙○並
      每日領取該交易單等情；即被告乙○於該案亦自承其確於
      87年5月間收受台證公司寄送之87年4月份之對帳單等語，
      則被告乙○自其領取之每日交易單或月對帳單所載，豈有
      不知其名下股票交易詳情之理，是被告乙○對其名下股票
      交易及其所有上開帳戶內存款情形，顯了然於心，益徵被
      告乙○於87年3、4月間係自行操作進行股票交易。
（二）有關被告乙○操作股票資金不足對外借款，自訴人借款予
      被告乙○之方式，究如自訴人所述係其主動當面借予被告
      乙○，未透過甲○○；或係透過甲○○向金主借款，被告
      乙○確實不認識自訴人之問題。
  １、被告既自行操作股票，則其於資金不足時對外借款，縱係
      透過甲○○借款，亦係基於其本人意思為之，是其所辯係
      不知甲○○擅自向金主借錢云云，殊無足採。而自訴人以
      其母楊素枝之金錢與被告乙○間確有資金往來乙節，固有
      被告乙○上開台新銀行存摺影本、楊素枝台新銀行000000
      00000000號帳戶交易明細（見87年偵字第10114號卷）、
      被告所提其與楊素枝之資金流向明細表（見89年偵字第14
      712號卷第307頁）可佐；惟該等資料僅能證明楊素枝之金
      錢形式上流向被告乙○之帳戶，甚可認定被告乙○知悉該
      等金錢係「金主」提供存入其帳戶，然尚難據此認定係自
      訴人係主動當面借款予被告乙○，被告乙○確實認識自訴
      人。
  ２、又自訴人與證人甲○○雖均陳稱：係被告乙○向甲○○表
      示要借錢時，自訴人剛好在旁邊，主動表示願意借予被告
      乙○，之後被告乙○陸陸續續跟自訴人借貸，存摺及印章
      押在自訴人處，並非透過甲○○借款云云。惟按證券商業
      務人員不得為借貸款項之媒介情事，或代客戶保管印鑑或
      存摺，87年有效之證券商負責人與業務人員管理規則第16
      條第9、11款定有明文（嗣修正規定於同規則第18條）；
      且倘提供資金供不特定人使用、融資，無照經營證券金融
      事業（即俗稱之丙種墊款），違反證券交易法第18條第1
      項者，依同法第175條規定，得科以刑責。則倘被告乙○
      係透過甲○○向金主借款，證人甲○○與自訴人均有可能
      係屬違反上開規定；其二人既有此利害關係，即難僅以其
      等之陳述作為認定自訴人與被告乙○間借款方式之唯一依
      據。
  ３、證人甲○○於其被訴偽造文書案件偵查中自承：被告乙○
      之存摺上盧乙○係其筆跡，底頁之9595密碼也是其書寫等
      語（見87年偵字第10114號卷第60頁）；且上開被告乙○
      帳戶與楊素枝帳戶資金往來之存款憑條及取款憑條，除87
      年3月5日之取款憑條係乙○書寫外，其餘自87年3月4日起
      至87年4月29日止之存、取款憑條均係甲○○所書寫，之
      後雙方爭執之借據上「楊素枝」及金額「貳佰壹拾玖萬壹
      仟伍佰伍拾元正」等字亦係甲○○所書寫（借據爭執詳如
      後述）等情，為甲○○所是認，並有存、取款憑條（見88
      年上訴字第2938號卷第94頁以下）及借據影本（見90年自
      字第274號卷一第38頁）可佐；而被告乙○嗣後係自甲○○處取回存摺、印章，旋至台新銀行總行領款，亦係甲○○前往阻止等情，已據被告乙○、丁○○陳明在卷，並為
      甲○○所是認（見本院卷94年6月16日筆錄）。足見與被
      告乙○及自訴人資金往來有關事項之處理及文書之書寫，
      非但未有自訴人親筆書寫相關文書之紀錄，反而均係由甲○○書寫，甚且由甲○○交還存摺、印章予被告乙○，並
      阻止被告乙○提款；而自訴人除指訴被告乙○第一次向其
      借款之情形外，並未能明確指出之後被告乙○究於何時、
      何地、以何種方式多次向其借款之具體事證供參，則其與
      甲○○所述係被告乙○當面直接向自訴人借款，非透過甲○○借款云云，即難輕信。參以依自訴人所述，其與被告
      乙○素昧平生，豈有剛好聽到被告乙○缺錢，即主動向乙○表示願意借款之理，顯與常情有違，應係透過其可信賴
      之營業員甲○○借出款項，較與常情相符；而投資人透過
      營業員向金主借款之情形，投資人不認識金主，亦屬可能
      ；是被告乙○所辯其當時不認識自訴人等語，尚可採信，
      則自訴人所述係其主動當面借款予被告乙○，未透過甲○○云云，尚無證據證明為真實，即難採信。
  ４、雖被告乙○於其告訴甲○○偽造文書案件本院審理時陳稱
      ：「我存摺及印章都是放在他們那，由他們轉帳」等語（
      見88年訴字第152號卷第167頁背面，即影印卷第74頁），
      而當時自訴人及甲○○均在庭；惟被告乙○自始即否認認
      識自訴人，豈有自承將存摺及印章交付自訴人本人之理，
      是其上開陳述所稱：將存摺及印章放在「他們」那，應係
      指將存摺及印章放在甲○○處方屬合理，尚難憑此認定被
      告乙○自承將存摺及印章交予自訴人本人保管之事實，至
      多僅可證明被告乙○透過甲○○向金主借款，而將存摺及
      印章交予甲○○保管，由甲○○代為處理相關資金往來事
      宜等情。
（三）有關雙方爭執之借據（見90年自字第274號卷一第38頁）
      之立具人盧乙○簽名是否係被告書寫，及簽立該借據之原
      因究係被告為積欠借款書立借據，或如被告所辯係甲○○
      佯稱為順利向金主借錢云云，而於簽立借據時是否如自訴
      人所述其當場在甲○○營業櫃檯前與被告乙○結算後，由
      乙○簽名，或如被告所辯簽立借據時自訴人不在場之問題
      。
  １、雖被告乙○辯稱上開借據僅首行之「盧乙○」三字係其所
      書，末尾之立據人盧乙○簽名並非其所簽署云云，惟被告
      乙○於其告訴甲○○偽造文書案件之告訴狀上已載明其因
      受甲○○誘騙，遂於未看清內容之情況下，於該字據上簽
      名等語，依其告訴意旨，該字據上之盧乙○簽名確係其本
      人所為，其嗣始又改稱僅親書該字據首行中之「盧乙○」
      ，並未於立據人處簽署云云，已非足採；且苟如被告乙○
      所言因受甲○○誘騙而簽名於字據上，則甲○○既誘騙被
      告乙○簽名，竟未誘使被告乙○於立據人簽名而僅簽寫「
      盧乙○」於字據內容中之首行，致該借據仍因立據人處未
      經被告乙○簽名而不具證明力，則甲○○誘騙被告乙○簽
      名所圖為何，殊難想像，是該借據立據人處盧乙○之簽名
      確係被告乙○所為無疑。被告乙○既透過甲○○向自訴人
      借款，嗣後因積欠借款書立借據，已屬酌然。
  ２、上開借據之楊素枝三字及金額係甲○○所書寫，已如前述
      。而楊素枝於其被訴偽造文書案件偵查中陳稱：「（問：
      借據是否你親自交予盧乙○簽的？）我託甲○○交予盧乙○簽的」（見87年偵字第10114號卷第61頁），甲○○於
      該案偵查中則陳述：「（問：... 你為何幫楊素枝交予盧
      乙○簽名？）黃先生麻煩我將借據拿予盧乙○」（見同上
      卷），究何人（楊素枝本人或自訴人）託甲○○將借據交
      予被告乙○簽名，二人之說詞已有歧異。又甲○○於該案
      偵查中復陳稱：「（問：為何要幫他寫金額？）丙○○叫
      我幫他寫，因他忙著看盤」（見同上卷），依其所述其填
      寫金額時，自訴人正在看盤，並未提及係被告乙○與自訴
      人在其櫃檯前結算後由其填寫金額，再由被告乙○簽名之
      情節；嗣自訴人於該案偵查中陳稱：「（問：借據來源）
      自3月7日至4月27日結算他欠我的，我與乙○在櫃檯結算
      由甲○○寫金額」（見同上卷第101頁），不惟與甲○○
      上開所述有間；且自訴人上開所述「與乙○在櫃檯結算由
      甲○○寫金額」云云，復與其於楊素枝告訴乙○誣告案件
      本院審理時陳稱：「這兩百多萬元是陸陸續續結算的結果
      ，我就請江小姐填金額，因為那個地方很多人，有時候我
      們會擠不進去，借據是我拿出來的，因為我之前曾經當過
      營業員有類似格式，而因櫃檯很高，我就側身遞給江小姐
      後我就請江小姐寫一下」、「那時候我在櫃檯旁邊，甲○○小姐寫好之後，之前我與盧乙○彙算的金額2百19萬1千
      5 百50元，甲○○寫好她就馬上簽」（見90年訴字第1169
      號卷第38頁）等情節不符。再參以甲○○於楊素枝告訴乙○誣告案件本院審理時陳稱：「四月底左右，在我的營業
      前面櫃檯顧客坐的椅子前面寫的，該借據楊素枝及金額部
      分是黃先生請我寫的」、「當時是丙○○先向盧乙○說你
      欠了二百多萬那麼多錢，你不還怎麼辦，所以才請她寫借
      據」、「借據簽了之後交給黃先生」、「她（指乙○）簽
      完之後就給了黃先生」、「（問：為何要去幫她簽這個文
      件？）就在我的營業檯那邊，因為丙○○在看盤所以才請
      我幫他寫的」（見90年訴字第1169號卷第21頁以下）；綜
      觀自訴人及甲○○嗣後之陳述，被告乙○簽立借據之過程
      係：自訴人先與被告乙○在甲○○之營業檯旁邊結算欠款
      （惟自訴人先於另案偵查中陳述係在櫃檯結算，已有不符
      ），結算後因自訴人忙著看盤，櫃檯很高自訴人側身將借
      據遞給甲○○，請甲○○填寫楊素枝及金額等字；則果被
      告乙○簽立借據時自訴人確實在場，於其與被告乙○結算
      完畢後，大可自行填寫借據上「楊素枝」及金額「貳佰壹
      拾玖萬壹仟伍佰伍拾元正」等區區數字，何須迂迴由很高
      的櫃檯側身將借據遞給甲○○填寫，尚且須明確告知金額
      係2百19萬1千5百50元？況簽立借據自應慎重，既已結算
      完畢，自訴人當可立即填寫金額交予被告乙○簽名後收執
      ，又豈會為了看盤，將金額一字不漏告知甲○○，而請甲○○代寫金額，再由甲○○交予被告乙○簽名，再將借據
      交付自訴人？均有違常情。且甲○○於楊素枝告訴乙○誣
      告案件中陳稱：是丙○○指示其借貸關係人寫楊素枝，當
      時盧乙○無質疑楊素枝是何人云云（見90年訴字第1169號
      卷第31頁），倘被告乙○係當面向自訴人借款，自認為債
      權人係自訴人本人，豈有對借據書寫向楊素枝借款乙節無
      異議之理？是自訴人及甲○○此部分所言前後不一，容有
      瑕疵，尚難輕信，應以被告乙○所述其不認識自訴人，簽
      借據時僅其與甲○○在場，自訴人未在場等語，較為可採
      。
（四）自訴人於被告乙○告訴甲○○偽造文書案件中出庭作證，
      其先於87年8月6日偵查中證稱：「（問：看盤時有否與盧
      乙○交談過？）沒有，我借錢給盧，是因我們是江之客戶
      ，... 我聽見盧女對江女說借不到錢，我們遂自我母親楊
      素枝之戶頭轉借前予她」、「（問：盧乙○有否開口向你
      借錢？）沒有。我有要求盧乙○將存摺、印章放在我這，
      我才答應借她錢」、「（問：盧女如何還錢？）他賣股票
      就有錢進帳，我有通知她，取款條轉帳請江女寫，取款條
      由我蓋章」（見87年偵字第10114號卷第67頁以下）；於8
      7年8月26日偵查中則證稱：「（問：你之錢如何借乙○？
      ）皆是轉帳的」、「（問：存款存入憑條及取款條皆何人
      寫的？）皆是我請甲○○寫的，對方之帳號亦是甲○○寫
      的」、「（問：乙○之印章、存摺有否交給你？）她在3
      月7日將存摺、印章放在我這抵押」、「（問：借據來源
      ？）自3月7日起至4月27日結算，他欠我的，我與乙○在
      櫃檯結算由甲○○寫金額」、「（問：存摺是何人保管的
      ？）我保管的」、「（問：她有否授權予你？）沒有」（
      見同上卷第100頁以下）；嗣於88年9月6日台灣高等法院
      審理時具結並證稱：「因我借款給她（指乙○），並沒有
      任何保障，所以她表示股票賣出款項進帳，我可以填取款
      條取款，她有告訴我取款密碼」、「（問：乙○如何願意
      將其存摺押你那？）我買賣股票也已一、二十年了，依慣
      例都這樣做」、「她是直接向我借」、「第一次我聽到盧
      乙○委託甲○○替她借錢，因為她苦苦哀求甲○○，我在
      旁聽到，她沒開口向我借，我就主動向乙○表示存摺押在
      我這，我可以借她錢」、「（借據）是我跟盧乙○結算的
      ，結算數額她也知道，所以才在借據上簽名的」（見88年
      上訴字第2938號卷第19頁以下）。被告乙○則以其當時不
      認識自訴人，且自訴人於偵查中先證述「取款條轉帳請江
      女寫，取款條由我蓋章」、後證述「（問：存款存入憑條
      及取款條皆何人寫的？）皆是我請甲○○寫的，對方之帳
      號亦是甲○○寫的」有所不同，另於偵查中證述「（問：
      她有否授權予你？）沒有」、於台灣高等法院審理時證述
      「她（指乙○）表示股票賣出款項進帳，我（指丙○○）
      可以填取款條取款」，就被告乙○有無授權自訴人填寫取
      款憑條乙節亦供述不一，且認其未將存摺及印章交予自訴
      人本人保管亦未授權自訴人本人填寫取款條領取存款，自
      訴人卻於台灣高等法院證稱取款條是其填寫，是就其填寫
      取款條乙節又涉嫌偽造私文書等情，認自訴人於台灣高等
      法院具結所為證言虛偽不實，而對自訴人提出偽證告發及
      偽造文書告訴（詳88年偵字第23337號卷所附88年10月19
      日刑事告訴狀）。
（五）查被告乙○於87年3、4月間係自行操作進行股票交易，因
      資金不足透過甲○○向金主借款，並將存摺、印章交予甲○○，由甲○○代填存、取款憑條，嗣後並因積欠借款書
      立借據等情，已如前述；甲○○及楊素枝遭被告乙○告訴
      偽造文書等案件亦分別獲判無罪確定及經不起訴處分確定
      ，有本院88年訴字第152號判決書、台灣高等法院88年上
      訴字第2938號判決書、87年偵字第10114號不起訴處分書
      可稽。而被告乙○不甘賠累、意圖脫免債務，明知上開情
      事，卻仍設詞捏造不實之事實，對甲○○、楊素枝提出詐
      欺取財及偽造文書等罪嫌之刑事告訴，被告乙○此部分固
      成立誣告罪，並經台灣高等法院以92年上訴字第512號判
      處有期徒刑10月，現上訴最高法院中，有該判決書可稽。
      惟被告係透過甲○○向金主借款，由甲○○處理資金流向
      事宜，被告乙○並不確知金主究係何人，亦不認識自訴人
      本人，且於簽立借據時自訴人亦不在場等情，亦如前所述
      ；是被告乙○主觀上認自訴人前揭「主動當面借款予乙○
      」、「與乙○當面結算借款」等證詞，係不實陳述，而對
      自訴人提出偽證告發，且認其未將存摺及印章直接交予自
      訴人本人，故認自訴人於台灣高等法院證述其可以填取款
      條取款云云，係偽造文書，即難認被告主觀上有何誣告之
      犯意。雖被告乙○就自訴人前揭證述「借據係乙○欠款所
      書立且為真正」之事實，明知為真實，仍一併認自訴人係
      虛偽陳述；然被告乙○於本院審理時亦陳稱：因自訴人說
      辭不一，有作偽證嫌疑，才對自訴人提起偽證告訴等語，
      參以被告乙○係一般民眾，主觀上誤認自訴人之證述只要
      有部分虛偽，即構成偽證罪，尚屬人之常情。因此，自訴
      人被訴偽證罪一案，雖經台灣台北地方法院檢察署檢察官
      以88年偵字第23337號為不起訴處分確定，仍難據以認定
      被告乙○主觀上有誣告犯意。
（六）綜上所述，縱被告乙○明知自訴人於前揭台灣高等法院證
      述「借據係被告欠款所書立為真正」等情屬實，惟其誤認
      自訴人就「主動當面借款予乙○」、「與乙○當面結算借
      款」等情有不實陳述，即構成偽證、偽造文書而提出告訴
      （告發），即難認其有何誣告犯意，被告乙○所為與誣告
      罪之構成要件有間，自難科以誣告罪責。此外，復查無其
      他積極證據足證被告乙○有自訴人指摘之誣告犯行，依首
      揭說明，不能證明被告乙○犯罪，自應為無罪判決之諭知
      。
乙、被告丁○○部分：
（一）查自訴人已陳稱其（除法院開庭外）從未見過被告丁○○
      等語，甲○○亦證稱其僅於被告丁○○前往台証公司向其
      要回借據時有所接觸，其餘有二次在營業聽見過被告丁○○，但並未有所交談等語。則被告丁○○並未介入被告乙○與甲○○等人股票借貸關係，僅係事後前往要求取回借
      據，衡情被告丁○○因未親身經歷，自難明瞭事情全貌及
      原委。又被告乙○為被告丁○○之母親，其因此而片面聽
      信被告乙○之陳述，而執著認為自訴人、甲○○確屬犯罪
      之人，核屬人之常情。且被告丁○○僅係因被告乙○在偵
      查庭陳述詞不達意，由其充任告訴代理人，均係依被告乙○之指示所為，難認其有何幫助誣告故意。況自訴人所指
      誣告之正犯即被告乙○已不成立此部分誣告犯行，遑論被
      告丁○○有何幫助誣告犯行。
（二）從而，自訴人所舉之證據與所指出之證明方法不足認定被
      告丁○○犯罪；此外，復查無其他積極證據足證被告丁○○有自訴人指摘之誣告犯行，依首揭說明，不能證明被告
      丁○○犯罪，自應為無罪判決之諭知
據上論斷，應依刑事訴訟法第343條、第301條第1項，判決如主
文。
中　　華　　民　　國　　94　　年　　7 　　月　　7 　　日
                    刑事第七庭  審判長法  官  梁耀鑌
                                      法  官  林孟皇
                                      法  官  蕭清清
上正本證明與原本無異。
如不服本判決，應於判決送達後10日內，向本院提出上訴狀。
                                      書記官  劉麗英
中　　華　　民　　國　　94　　年　　7 　　月　　12　　日
